臺灣雲林地方法院刑事判決　　　　　　　 95年度訴字第565號
公　訴　人　臺灣雲林地方法院檢察署檢察官
被　　　告　甲○○
指定辯護人　乙○○律師
上列被告因妨害自由案件，經檢察官提起公訴（94年度偵字第28
99號），本院判決如下：
    主      文
甲○○以非法方法，剝奪人之行動自由，處有期徒刑肆月，如易
科罰金以銀元佰元即新臺幣玖佰元折算壹日，緩刑年。
    事實及理由
一、犯罪事實：
    甲○○與丙○○原為男女朋友，甲○○因懷疑丙○○在外另
    結交其他男友，又於民國93年9 月6 日晚間8 時許發現丙○
    ○較原訂時間提早一日自臺北返回甲○○位於雲林縣斗南鎮
    番溝里151 號之住處，甲○○進而質疑丙○○係因在外結交
    其他男友而提早返回，2 人遂起爭執，詎甲○○基於妨害自
    由之犯意，強拉丙○○頭髮之方式，將丙○○拉進上址房間
    內，再違反丙○○之意願，將馮女全身之衣物強行脫去後，
    以膠帶反綁住丙○○手腳，強拍丙○○之裸照，以此剝奪丙
    ○○行動自由達2 小時，而使丙○○行受拍裸照之無義務之
    事，且造成丙○○之左側臀部及頭皮受傷（傷害部分未據告
    訴）。
二、認定犯罪事實所憑之證據及理由：
    上開犯罪事實，業據被害人丙○○於警詢及檢察官面前指訴
    歷歷，有被害人於警詢及檢察官面前筆錄在卷可稽，復有剪
    貼過之被害人裸體被膠帶反綁手腳之照片1 張在卷可參，而
    被告於本院審理時，對前開犯罪事實亦坦白承認，核於上揭
    證據資料相符，本案事證明確，被告犯行堪以認定，應予依
    法論科。
三、論罪科刑之理由：
  (一)行為後法律有變更者，適用行為時之法律。但行為後之法律
    有利於行為人者，適用最有利於行為人之法律，現行刑法第
    2 條第1 項定有明文。被告行為後，刑法業於94年1 月7 日
    修正，於94年2 月2 日公佈，並於95年7 月1 日施行，是本
    案被告行為後，法律已有變更。又參酌最高法院95年5 月23
    日第8 次刑事庭會議決議，現行刑法第2 條第1 項之規定，
    係規範行為後法律變更所生新舊法律比較適用之準據法，於
    新刑法施行後，應適用新刑法第2 條第1 項之規定，綜其全
    部罪刑之結果，而為「從舊從輕」之比較。則：
    1.本案涉及新舊法比較部分，經附表所示比較修正前、後刑
      法之規定，以修正前刑法有利於被告，依現行刑法第2 條
      第1 項前段規定，自應適用修正前之刑法，合先敘明。
    2.緩刑部分：按犯罪在修正後刑法施行前，於新法施行後之
      緩刑宣告，應適用修正後刑法第74條之規定，最高法院95
      年第8 次刑事庭會議決議可資參照。則就緩刑之宣告，係
      依裁判時之情狀為其考量標準，此部分應逕依裁判時之法
      律為適用基準，無須比較新舊法，附此敘明。
  (二)被告以膠帶反綁住被害人手腳，強拍被害人之裸照，使被害
    人行受拍裸照之無義務之事，核被告所為係犯刑法第302 條
    第1 項以非法方法剝奪人之行動自由罪、第304 條第1 項之
    強制罪。
  (三)按刑法第302 條第1 項之剝奪人之行動自由罪及第304 條第
    1 項之強制罪，其所保護之法益，均為被害人之自由，惟第
    302 條第1 項之法定刑，既較第304 條第1 項為重，故行為
    人以強暴脅迫使人行無義務之事，或妨害人行使權利之目的
    ，而其方法已達於剝奪人之行動自由之程度時，其以強暴脅
    迫進使人行無義務之事或妨害人行使權利之行為已為剝奪人
    行動自由之行為所吸收，應祇成立剝奪人行動自由罪，並無
    修正前刑法第55條之適用，最高法院70年度臺上字第4674號
    刑事判決意旨足參。則揆諸前開說明，被告所犯上開強制罪
    自應為其所犯剝奪人之行動自由罪所吸收，不另論罪。檢察
    官認被告所犯上開2 罪間，有牽連關係，應依修正前刑法第
    55條規定，從一重之以非法方法剝奪人之行動自由罪處斷，
    尚有誤會，併予敘明。
  (四)爰審酌被告原與被害人屬男女朋友，不思以理性溝通方式解
    決問題，卻以拍攝被害人裸照之手段，造成被害人精神之痛
    苦甚鉅，然被告於本院審理時坦承犯行，已有悔意，且被害
    人於本院審理時亦表示不願追究，期望被告能改過向善之意
    ，及被告小學畢業、職業、家庭狀況等一切情狀，量處如主
    文所示之刑，並諭知易科罰金之折算標準。
  (五)被告5 年內未曾受有期徒刑以上刑之宣告，有臺灣高等法院
    被告前案紀錄表在卷可憑，因一時氣憤，短於思慮，致觸犯
    本案犯行，然被告犯後亦已誠心悔悟，且被害人亦表示原諒
    被告，對於給予被告緩刑之宣告沒有意見，況經此偵審程序
    ，又為科刑教訓，應能知所警惕而無再犯之虞，本院認其所
    受刑之宣告以暫不執行為適當，併宣告緩刑3 年，以啟自新
    。
四、應適用之法律：
  (一)刑事訴訟法第273條之1 、第299條第1項前段。
  (二)刑法第2 條第1 項前段、第302 條第1 項、第304 條第1 項
    、第55條（修正前）、第41條第1 項前段（修正前）、第74
    條第1 項。
  (三)罰金罰鍰提高標準條例第1條前段、第2條（刪除前）。
本案經檢察官黃楹榆到庭執行職務。
中　　華　　民　　國　　96　　年　　1 　　月　　29　　日
                  刑事第五庭  法  官   藍家偉
以上正本與原本無異。
如不服本判決，應於判決送達後10日內，向本院提出上訴狀。（
須附繕本）
                              書記官   徐基典
中　　華　　民　　國　　96　　年　　1 　　月　　29　　日
附錄本案論罪科刑法條全文：
刑法第302條
私行拘禁或以其他非法方法，剝奪人之行動自由者，處5 年以下
有期徒刑、拘役或3 百元以下罰金。
因而致人於死者，處無期徒刑或7 年以上有期徒刑，致重傷者，
處3 年以上十年以下有期徒刑。
第 1 項之未遂犯罰之。
刑法第304條
以強暴、脅迫使人行無義務之事或妨害人行使權利者，處3 年以
下有期徒刑、拘役或3 百元以下罰金。
前項之未遂犯罰之。
附表
┌────────┬────────┬────────┬────────┐
│法        條    │修正前規定      │修正後規定      │新舊法之適用    │
├────────┼────────┼────────┼────────┤
│刑法第302 條第1 │罰金罰鍰提高標準│刑法施行法第1 條│(一)適用修正前規定│
│項及第304 條第1 │條例第1 條前段之│之1 規定：「中華│。              │
│項法定刑關於罰金│規定：「依法律應│民國94年01月07日│(二)本案被告所犯刑│
│部分：罰金罰鍰提│處罰金、罰鍰者，│刑法修正施行後，│法第302 條第1 項│
│高標準條例第1 條│就其原定數額得提│刑法分則編未修正│及第304 條第1 項│
│前段、現行法規所│高為2 倍至10倍。│之條文定有罰金者│之罪法定刑皆有罰│
│定貨幣單位折算新│」              │，自94年01月07日│金刑，且為刑法分│
│臺幣條例第2 條、│現行法規所定貨幣│刑法修正施行後，│則編未修正之條文│
│刑法第33條第5 款│單位折算新臺幣條│就其所定數額提高│而定有罰金刑者，│
│                │例第2 條規定：「│為30倍，但72年06│於刑法施行法第1 │
│                │現行法規所定金額│月26日到94年01月│條之1 修正增訂前│
│                │之貨幣單位為圓、│07日新增或修正之│，其貨幣單位為銀│
│                │銀元或元者，以新│條文，就其所定數│元，是被告所犯刑│
│                │臺幣元之3 倍折算│額提高為3 倍。」│法第302 條第1 項│
│                │之。」          │刑法第33條第5 款│及第304 條第1 項│
│                │刑法第33條第5 款│規定：「罰金：新│之罪罰金刑之提高│
│                │規定：「罰金：1 │臺幣1,000 元以上│標準，於適用罰金│
│                │元以上。」      │，以百元計算之。│罰鍰提高標準條例│
│                │                │」              │第1 條前段及現行│
│                │                │                │法規所定貨幣單位│
│                │                │                │折算新臺幣條例第│
│                │                │                │2條 規定換算為新│
│                │                │                │臺幣時，法定刑罰│
│                │                │                │金部分，最高均應│
│                │                │                │為罰金新臺幣9,00│
│                │                │                │0 元。如適用刑法│
│                │                │                │施行法第1 條之1 │
│                │                │                │規定提高30倍，則│
│                │                │                │最高皆應為罰金新│
│                │                │                │臺幣9,000 元，故│
│                │                │                │關於法定刑為罰金│
│                │                │                │部分之提高標準，│
│                │                │                │修正後規定並非較│
│                │                │                │有利於被告，本案│
│                │                │                │關於刑法第302 條│
│                │                │                │第1 項及第304 條│
│                │                │                │第1 項之罪法定刑│
│                │                │                │罰金提高標準部分│
│                │                │                │，應依刑法第2 條│
│                │                │                │第1 項前段規定，│
│                │                │                │適用行為時之法律│
│                │                │                │即罰金罰鍰提高標│
│                │                │                │準條例第1 條前段│
│                │                │                │及現行法規所定貨│
│                │                │                │幣單位折算新臺幣│
│                │                │                │條例第2 條之規定│
│                │                │                │。              │
│                │                │                │(三)法定刑罰金部分│
│                │                │                │，依修正前刑法第│
│                │                │                │33 條 第5 款規定│
│                │                │                │，及罰金罰鍰提高│
│                │                │                │標準條例第1 條前│
│                │                │                │段提高後，再依現│
│                │                │                │行法規所定貨幣單│
│                │                │                │位折算新臺幣條例│
│                │                │                │第2條 換算為新臺│
│                │                │                │幣時，最高為新臺│
│                │                │                │幣30 元 以上，依│
│                │                │                │修正後刑法第33條│
│                │                │                │第5 款規定，為新│
│                │                │                │臺幣1,000 元以上│
│                │                │                │，修正後刑法第33│
│                │                │                │條第5 款規定並非│
│                │                │                │較有利於被告，依│
│                │                │                │刑法第2 條第1 項│
│                │                │                │前段規定，應適用│
│                │                │                │修正前刑法第33條│
│                │                │                │第5款 規定。    │
├────────┼────────┼────────┼────────┤
│刑法第41條第1 項│刑法第41條第1 項│犯最重本刑為五年│(一)適用修正前規定│
│前段易科罰金部分│前段規定：「犯最│以下有期徒刑以下│。              │
│                │重本刑為5 年以下│之刑之罪，而受六│(二)本案被告行為時│
│                │有期徒刑以下之刑│個月以下有期徒刑│之易科罰金折算標│
│                │之罪，而受6 個月│或拘役之宣告者，│準，應以銀元100 │
│                │以下有期徒刑或拘│得以新臺幣一千元│元至300 元折算為│
│                │役之宣告，因身體│、二千元或三千元│1日 ，經依現行法│
│                │、教育、職業、家│折算一日，易科罰│規所定貨幣單位折│
│                │庭之關係或其他正│金。但確因不執行│算新臺幣條例第2 │
│                │當事由，執行顯有│所宣告之刑，難收│條規定換算為新臺│
│                │困難者，得以1 元│矯正之效，或難以│幣後，應以新臺幣│
│                │以上3 元以下折算│維持法秩序者，不│300 元至900 元折│
│                │1日 ，易科罰金。│在此限。        │算為1 日，修正後│
│                │」罰金罰鍰提高標│                │則以新臺幣1,000 │
│                │準條例第2 條（已│                │元、2,000 元、3,│
│                │刪除）規定：「依│                │000 元折算1 日，│
│                │刑法第41條易科罰│                │修正後刑法第41條│
│                │金或第42條第2 項│                │第1 項前段規定，│
│                │易服勞役者，均就│                │並非較有利於被告│
│                │其原定數額提高為│                │，依刑法第2 條第│
│                │100 倍折算1日 ；│                │1 項前段規定，適│
│                │法律所定罰金數額│                │用行為時法律即修│
│                │未依本條例提高倍│                │正前刑法第41條第│
│                │數，或其處罰法條│                │1 項前段及罰金罰│
│                │無罰金刑之規定者│                │鍰提高標準條例第│
│                │，亦同。」      │                │2 條規定，定其易│
│                │                │                │科罰金之折算標準│
│                │                │                │。              │
└────────┴────────┴────────┴────────┘
